【裁判字號】    92,訴,425
【裁判日期】    920527
【裁判案由】    侵權行為損害賠償
【裁判全文】
臺灣臺南地方法院民事判決  九十二年訴字第四二五號
    原      告  欣德路通運股份有限公司
    法定代理人  甲○○
    訴訟代理人  蔡祥銘律師
                唐治民律師
    被      告  乙○○      住.
                            身.
右當事人間，請求損害賠償事件，本院判決如左：
    主    文
被告應給付原告新台幣壹佰伍拾伍萬元及自民國九十二年二月十八日起至清償日止，
按年息百分之五計算之利息。
訴訟費用由被告負擔。
    事    實
甲、原告方面：
一、聲明：求為判決：被告應給付原告新台幣（下同）一百五十五萬元整，及自原支
    付命令送達翌日起至清償日止，按年息百分之五計算之利息。
二、陳述：
（一）被告乙○○於九十年十一月十三日駕駛車牌ＸＱ－七三七號聯結車，途經國道
      一號三五一公里八五０公尺北向處時，拖曳半拖車脫離，被告未放置車輛故障
      標誌，致訴外人鄭俊雄駕駛車牌Ｓ七－三０七八號自用小貨車搭載乘客李秋月
      沿外線車道行駛至該處，煞閃不及，追撞前開半拖車，致李秋月胸腹腔內大量
      出血而當場死亡。
（二）前開刑事責任經台灣高雄地方法院檢察署提起公訴，被告於刑事案件法院審理
      過程中即與被告家屬洽談賠償事宜，經多次折衝，被害人家屬要求賠償金額由
      六百萬元，調降至四百八十萬元，被告仍因賠償金額過高，而未與被害人家屬
      達成賠償合意，九十一年十二月中旬，兩造與被害人家屬於原告公司洽談賠償
      事宜，被告提出三百二十萬元金額為和解條件，惟被害人家屬堅持三百五十萬
      元賠償金額。雖因賠償金額未有合意交集，惟賠償金額已經接近，而被告刑案
      已辯論終結，準備宣判，和解與否關係其刑事是否宣告緩刑，被告乃委請原告
      出面與被害家屬洽談賠償金額，並處理和解事宜。經原告與被害者家屬多次折
      衝，乃與被害人家屬以總賠償金額計二百九十五萬元達成和解。原告賠償被害
      人家屬金額扣除保險公司理賠汽車強制責任險一百四十萬元後，仍支付賠償金
      額計一百五十五萬元。
（三）「雇用人賠償損害時，對於為侵權行為之受雇人，有求償權。」民法第一百八
      十八條第三項定有明文。「連帶債務人中之一人，因清償、．．．致他債務人
      同免其責任者，得向他債務人請求償還各自分擔之部份，並自負責時起之利息
      。」民法第二百八十一條第一項定有明文。本件，原告既賠償被害人損害，扣
      除原告投保強制責任險部份由保險公司給付之金額計一百五十五萬元部份，原
      告依法自得向被告求償之。
三、證據：提出和解書及支票各一紙（均影本）為證。
乙、被告方面：
一、聲明：原告之訴駁回。
二、陳述：
（一）本件原告起訴請求被告應給付一百五十五萬元，理由無非認被告駕車致訴外人
      李秋月死亡，原告為被告之雇用人，與被害人家屬以二百九十五萬元和解達成
      後，扣除一百四十萬元強制責任險後，仍支付賠償金一百五十五萬元，為此爰
      依民法第一百八十八條第三項之求償權規定，向被告請求云云，惟查原告起訴
      請求顯無理由。
（二）揆之本件，被告駕駛原告所有之車牌ＸＱ－七三七號聯結車拖曳車牌ＵＺ－八
      ０號半拖車，因超載導致連結設備故障車牌ＵＺ－八０號半拖車脫離前開車號
      ＸＱ－七三七號聯結車，且因車上未備有車輛故障標誌，因而致訴外人鄭俊雄
      駕駛車牌Ｓ七－三０七八號小貨車煞車不及撞擊前開半拖車致訴外人李秋月死
      亡之事實，業經台灣高雄地方法院以九十一年度交訴字第一八一號判決在案，
      且原告之違規超載及未盡車輛維修之責致連結設備故障之事，亦有高雄市交通
      裁決所之處分及台灣高雄地方法院九十一年度交聲字第一五九號裁定駁回原告
      之聲明異議可憑，堪認原告對訴外人李秋月死亡亦應負過失之責，因之原告訴
      請被告給付一百五十五萬元，顯有未洽，應予駁回。
丙、本院依職權向台灣高雄地方法院調閱九十一年度交訴字第一八一號刑事卷（含台
    灣高雄地方法院檢察署九十年度相字第一九一八號、九十年度偵字第二一四四八
    號、九十一年度調偵字第一０三號卷）。
    理  由
一、原告起訴主張：
（一）被告乙○○於九十年十一月十三日駕駛車牌ＸＱ－七三七號聯結車，途經國道
      一號三五一公里八五０公尺北向處時，拖曳半拖車脫離，被告未放置車輛故障
      標誌，致訴外人鄭俊雄駕駛車牌Ｓ七－三０七八號自用小貨車搭載乘客李秋月
      沿外線車道行駛至該處，煞閃不及，追撞前開半拖車，致李秋月胸腹腔內大量
      出血而當場死亡。
（二）前開刑事責任經台灣高雄地方法院檢察署提起公訴，被告於刑事案件法院審理
      過程中即與被告家屬洽談賠償事宜，經多次折衝，被害人家屬要求賠償金額由
      六百萬元，調降至四百八十萬元，被告仍因賠償金額過高，而未與被害人家屬
      達成賠償合意，九十一年十二月中旬，兩造與被害人家屬於原告公司洽談賠償
      事宜，被告提出三百二十萬元金額為和解條件，惟被害人家屬堅持三百五十萬
      元賠償金額。雖因賠償金額未有合意交集，惟賠償金額已經接近，而被告刑案
      已辯論終結，準備宣判，和解與否關係其刑事是否宣告緩刑，被告乃委請原告
      出面與被害家屬洽談賠償金額，並處理和解事宜。經原告與被害者家屬多次折
      衝，乃與被害人家屬以總賠償金額計二百九十五萬元達成和解。原告賠償被害
      人家屬金額扣除保險公司理賠汽車強制責任險一百四十萬元後，仍支付賠償金
      額計一百五十五萬元。
（三）本件原告既賠償被害人損害，扣除原告投保強制責任險部份由保險公司給付之
      金額計一百五十五萬元部份，原告依法自得向被告求償之。爰依求償權法律關
      係提起本件訴訟。
二、被告則以：
（一）本件原告起訴請求被告應給付一百五十五萬元，理由無非認被告駕車致訴外人
      李秋月死亡，原告為被告之雇用人，與被害家屬以二百九十五萬元和解達成後
      ，扣除一百四十萬元強制責任險後，仍支付賠償金一百五十五萬元，為此爰依
      民法第一百八十八條第三項之求償權規定，向被告請求云云，惟查原告起訴請
      求顯無理由。
（二）揆之本件，被告駕駛原告所有之車牌ＸＱ－七三七號聯結車拖曳車牌ＵＺ－八
      ０號半拖車，因超載導致連結設備故障車牌ＵＺ－八０號半拖車脫離前開車號
      ＸＱ－七三七號聯結車，且因車上未備有車輛故障標誌，因而致訴外人鄭俊雄
      駕駛車牌Ｓ七－三０七八號煞車不及撞擊前開半拖車致訴外人李秋月死亡之事
      實，業經台灣高雄地方法院以九十一年度交訴字第一八一號判決在案，且原告
      之違規超載及未盡車輛維修之責致連結設備故障之事亦有高雄市交通裁決所之
      處分及台灣高雄地方法院九十一年度交聲字第一五九號裁定駁回原告之聲明異
      議可憑，堪認原告對訴外人李秋月死亡亦應負過失之責，因之原告訴請被告給
      付一百五十五萬元，顯有未洽，應予駁回。
三、原告主張：被告乙○○係任職於原告公司之司機，以駕駛營業用聯結車載運貨物
    為業，明知駕駛車輛應備有車輛故障標誌，以供故障時擺置使用，以警示後方來
    車，避免危險之發生，且依當時之情形及其智識、能力並無不能注意之能事，竟
    疏未注意將車輛故障標誌擺置於其所駕駛之車牌ＸＱ—七三七號聯結車上，於民
    國九十年十一月十三日凌晨二時二十六分許，乙○○駕駛前開曳引車，拖曳車牌
    ＵＺ—八０號半拖車，沿國道一號外車道由南往北方向行駛，途經國道一號三五
    一公里八五０公尺北向處時（高雄縣燕巢鄉），因聯結設備故障，致使車牌ＵＺ
    —八０號半拖車脫離前開其所駕駛車牌ＸＱ—七三七號之營業曳引車而停放於該
    處（即半拖車脫離曳引車），乙○○發覺後，旋即下車察看，惟因該聯結車未備
    有車輛故障標誌，致乙○○無法依規定在該脫落之半拖車後方五十公尺至一百公
    尺處，設置車輛故障標誌，適有鄭俊雄駕駛車牌Ｓ七—三０七八號自用小貨車，
    搭載乘客李秋月亦沿外線車道行駛該處，因乙○○未有設置適當之警示標誌，鄭
    俊雄因而煞閃不及，致所駕駛小貨車之車頭自後追撞前開半拖車，李秋月因此遭
    受巨大撞擊致胸腹腔內大量出血而當場死亡，被告乙○○前揭過失致死刑事部分
    復經台灣高雄地方法院刑事庭以九十一年度交訴字第一八一號審理後，於九十一
    年十二月二十三日辯論終結，並訂九十二年一月六日宣判，原告適於九十一年十
    二月三十日與死者李秋月家屬鄭俊雄達成民事和解，共賠付二百九十五萬元之賠
    償金，並將和解結果陳報台灣高雄地方法院刑事庭，被告乙○○乃因而獲判有期
    徒刑一年，緩刑三年之事實，業據原告提出和解書及支票（以上均影本）各一紙
    為憑，復經本院依職權向台灣高雄地方法院調取上開刑事卷宗核閱無訛，應堪信
    為真實。
四、按汽車在高速公路待援期間，除顯示閃光警示燈外，並在故障車輛後方五十公尺
    至一百公尺處，設置車輛故障標誌警示之，高速公路交通管制規則第十四條第一
    項後段定有明文。本件被告於刑事偵訊及台灣高雄地方法院刑事庭審理時已自承
    所駕駛之聯結車並無三角警示標誌（台灣高雄地方院相驗卷第五頁、上開刑事卷
    第十四頁），是顯然被告所為已不符上開規定，參以高速公路不同於一般道路，
    在其上行車之用路人車行速度必達一定之速度，若一有車輛機械故障發生，而未
    能妥善處理，大有可能造成嚴重之事故發生，是被告既為一職業駕駛人，又係駕
    駛營業用大貨車之司機，對於平常往來之高速公路之危險性自應知之甚詳才是，
    若被告當時有攜帶警示標誌，並將其置放於該脫落半拖車之後，應足以防範此次
    車禍發生，被告竟未於行車前完整檢查該攜帶之工具，而使其於當時無法依規定
    置放該車輛故障標誌於半拖車後，其自有過失甚明。且本件經送台灣省高屏澎區
    車輛行車事故鑑定委員會鑑定，其結果亦係認「乙○○駕駛大貨車故障未豎立車
    輛故障標誌為肇事原因，鄭俊雄駕駛小貨車無肇事因素」，此有該鑑定委員會九
    十一年十一月十五日高屏澎鑑字第九一一六六五號函暨鑑定意見書（刑事卷卷第
    二十二、二十三頁）一份附卷可參，益徵被告乙○○駕駛大貨車故障未豎立車輛
    故障標誌確有過失至明。且其過失行為與被害人林秋月死亡間，應具有相當因果
    關係。參之被告乙○○被訴業務過失致死刑事案件經偵審結果，亦同此認定。是
    死者李秋月確因被告之過失行為而死亡，亦堪認定。
五、被告乙○○辯稱：原告未盡車輛維修之責致連結設備故障及原告都以十幾年之舊
    車該我開，所以車子經常故障云云，查本件被告乙○○於刑事案件審理由自承：
    「我出車一定會經過檢查，如果車子機械故障，我不可開了這麼遠，機器應該有
    修好才出車．．．」（上開刑事卷十三頁）等語，則被告於上開二陳述，顯然前
    後矛盾，是否可採，已值斟酌。復查，證人鄭俊雄亦證稱：「被告的板車脫落，
    被告有轉回頭，我有看到被告下車好像要打電話，因為車子沒有燈，也沒有任何
    警示，所以我閃避不及撞上。」（上開刑卷十五頁）及「他（被告）應該在拖盤
    脫落時，就應該到後方立警示標誌。當時發現他在車頭打電話。」（台灣高雄地
    方法院檢察署九十一年調偵字第一０三號卷十三頁）等語，參以本件李秋月死亡
    是被告駕駛大貨車故障，未豎立車輛故障標誌，適有鄭俊雄駕駛車牌Ｓ七—三０
    七八號自用小貨車，搭載乘客李秋月亦沿外線車道行駛該處，因乙○○未有設置
    適當之警示標誌，鄭俊雄因而煞閃不及，致所駕駛小貨車之車頭自後追撞前開半
    拖車，李秋月因此遭受巨大撞擊致胸腹腔內大量出血而當場死亡，已如前述，足
    徵本件車禍之發生純係被告未依法設立警告標誌所致，與車輛故障及超載與否無
    關，則被告抗辯原告以十幾年之舊車讓伊開，致經常發生故障及違規超載，未盡
    車輛維修之責致連結車設備因而故障云云，縱令屬實，亦與本件車禍發生無關。
    則被告乙○○上開辯解，自無足採。
六、按「雇用人賠償損害時，對於為侵權行為之受雇人，有求償權。」民法第一百八
    十八條第三項定有明文。復按「連帶債務人中之一人，因清償、代物清償、抵銷
    或混同，致他債務人同免其責任者，得向他債務人請求償還各自分擔之部份，並
    自負責時起之利息。」民法第二百八十一條第一項亦定有明文。本件原告既已支
    付二百九十五萬元賠償金，與死者李秋月家屬鄭俊雄達成和解，有和解書及支票
    各一紙可稽，依前揭民法之規定，自對被告有求償權。又原告賠償金額扣除保險
    公司理賠汽車強制責任險一百四十萬元後，仍支付一百五十五萬元，亦經原告與
    被害人家屬鄭俊雄書立於和解書之和解條件欄，有上開和解書可參。從而原告本
    於求償權法律關係，請求被告給付一百五十五萬元及自支付命令送達翌日（即九
    十二年二月十八日）起至清償日止，按年息百分之五計算之利息，為有理由，應
    予准許。
七、末按，在實務上，適用僱用人之求償權時，固仍應斟酌僱用人對受僱人執行職務
    ，是否曾加指示，被害人損害之發生是否為僱用人管理上之缺失所致，設備是否
    不完備，勞務是否過於疲憊等因素，類推適用民法第二百十七條規定，依過失相
    抵妥當分配損害之負擔（孫森焱著，民法債編總論，自印出版，二二二頁）。惟
    若被害人損害之發生與僱用人管理、設備及勞務之分配無關，自毋庸審酌作為過
    失相抵之因素。本件車禍之發生純粹係被告未依法設立警告標誌所致，與車輛故
    障無關，則被告於本件九十二年五月十三日言詞辯論期日先則陳稱：「車禍之後
    公司就將車子合器換掉，表示這部車有問題，但我無法舉證」，嗣於該言詞辯論
    期日辯論終結後，始於九十二年五月十五日具狀訊問證人張宗智，以證明車輛連
    結設備故障之事，因車輛故障與本件被告肇事無關，本院認其聲請尚無必要，併
    此敘明。
八、兩造其餘主張及所提證據與本院上開論斷無涉或無違，爰不予贅述。
九、結論：本件原告之訴，為有理由，依民事訴訟法第七十八條，判決如主文。
中      華      民      國    九十二    年      五      月    二十七    日
                                臺灣臺南地法院民事第四庭
~B法      官  孫玉文
右為正本係照原本作成。
如對本判決上訴，須於判決送達後廿日內向本院提出上訴狀。
中      華      民      國    九十二    年      五      月    二十七    日
~B法院書記官  陳金堂


司法院資訊處製作；財團法人民間司法改革基金會備份。
